臺灣高雄地方法院民事判決　　　　　　　　　　　　九十三年度重訴字第四八二號
　　原　　　告　高雄市政府
　　法定代理人　壬○○
　　訴訟代理人　李佳玲律師
　　複代理人　　鍾美馨律師
　　被　　　告　乙○○
　　　　　　　　己○○
　　　　　　　　庚○○
　　　　　　　　戊○○
　　　　　　　　丙○○
　　　　　　　　丁○○
　　　　　　　　辛○○
　　　　　　　　甲○○
當事人間請求交還土地等事件，經本院於民國九十三年十二月八日言詞辯論終結，判
決如下：
    主      文
被告乙○○應將坐落高雄市○○區○○段第九六○、九六一地號土地內之如附圖所示
Ａ（面積四平方公尺）、Ａ”（面積十二平方公尺）部分之地上物予以拆除並將占有
之土地返還予原告，且應給付原告新台幣壹拾貳萬壹仟捌佰肆拾柒元及自民國九十三
年十月十五日起至清償日止按週年利率百分之五計算之利息，暨自民國九十三年七月
一日起至交還上開土地之日止按月給付新台幣壹仟捌佰肆拾陸元之損害金。
被告己○○應將坐落同前段第一一九八地號土地內之如附圖所示Ｂ（面積十四平方公
尺）部分之地上物予以拆除，並與被告庚○○、戊○○、丙○○、丁○○將占有之上
開土地返還予原告，且被告己○○應給付原告新台幣壹拾貳萬捌仟貳佰零伍元及自民
國九十三年十月二日起至清償日止按週年利率百分之五計算之利息，暨自民國九十三
年七月一日起至交還上開土地之日止按月給付新台幣貳仟佰壹拾元元之損害金。
被告辛○○應將坐落同前段第一一九八、一一九九地號土地內之如附圖所示Ｃ（面積
一平方公尺）、Ｃ”（面積二十三平方公尺）部分之地上物予以拆除，並與被告甲○○將占有之上開土地返還予原告，且被告辛○○應給付原告新台幣貳拾壹萬玖仟柒佰
捌拾元及自民國九十三年十月二日起至清償日止按週年利率百分之五計算之利息，
暨自民國九十三年七月一日起至交還上開土地之日止按月給付新台幣仟玖佰陸拾元
之損害金。
訴訟費用由被告乙○○、己○○、辛○○分別負擔百分之十五、百分之三十一、百分
之五十四。
本判決於原告各以新台幣參拾柒萬元、柒拾貳萬元、壹佰貳拾貳萬元或等值之高雄銀
行可轉讓無記名定期存款單為被告乙○○、己○○、辛○○供擔保後得假執行。
    事實及理由
一、本件被告乙○○、己○○、戊○○、丙○○、丁○○、辛○○、甲○○未於言詞
    辯論期日到場，經核無民事訴訟法第三百八十六條所列各款之情形，爰依原告之
    聲請，准由其一造辯論而為判決。
二、本件原告起訴主張坐落高雄市○○區○○段第九六○、九六一、一一九八、一一
    九九地號土地均為「高雄市」所有並由伊所經管，嗣伊於民國八十八年一月一日
    乃發現其上業遭被告乙○○、己○○、辛○○分別無權占用而各蓋有附著於門牌
    號碼高雄市○○區○○路二六○號房屋之鐵皮遮棚（被告乙○○部分）及未辦理
    保存登記之門牌編號同路二九四（被告己○○部分）、二九四之一（被告辛○○
    部分）號房屋各乙棟，而該二九四號房屋現供被告己○○、庚○○、戊○○、丙○○、丁○○
    甲○○
    應將其等占用部分予以拆除並為返還，且被告乙○○、己○○、辛○○無權占有
    系爭土地期間乃均受有相當於租金之利益，此自係無法律上之原因而受有之不當
    利得，並因此致伊之權益受損，依伊公告之市有出租基地租金率土地申報地價年
    息百分之五計算，其等自八十八年一月一日起至九十三年六月三十日止應返還之
    不當利得計各為新台幣（下同）十二萬一千八百四十七元、十二萬八千二百零五
    元、二十一萬九千七百八十三元，為此乃依所有物返還請求權及不當得利之法律
    關係提起本訴，請求判令：(1)、被告乙○○應將坐落高雄市○○區○○段第九六
    ○、九六一地號土地內之如附圖所示Ａ（面積四平方公尺）、Ａ”（面積十二平
    方公尺）部分之地上物予以拆除並將占有之土地予以返還，且應給付十二萬一千
    八百四十七元及自起訴狀繕本送達之翌日即九十三年十月十五日起至清償日止按
    年息百分之五計算之利息，暨自九十三年七月一日起至交還土地之日止按月給付
    一千八百四十六元之損害金；(2)、被告己○○應將坐落同段第一一九八地號土地
    內之如附圖所示Ｂ（面積十四平方公尺）部分之地上物予以拆除，並與被告庚○○、戊○○、丙○○、丁○○將占有之土地予以返還，且被告己○○應給付十二
    萬八千二百零五元及自起訴狀繕本送達之翌日即九十三年十月二日起至清償日止
    按年息百分之五計算之利息，暨自九十三年七月一日起至交還土地之日止按月給
    付二千三百十元之損害金；(3)、被告辛○○應將坐落同段第一一九八、一一九九
    地號土地內之如附圖所示Ｃ（面積一平方公尺）、Ｃ”（面積二十三平方公尺）
    部分之地上物予以拆除，並與被告甲○○將占有之土地予以返還，且被告辛○○
    應給付二十一萬九千七百八十三元及自起訴狀繕本送達之翌日即九十三年十月二
    日起至清償日止按年息百分之五計算之利息，暨自九十三年七月一日起至交還土
    地之日止按月給付三千九百六十元之損害金；(4)、願供擔保請准為假執行之宣告
    。
三、被告乙○○、己○○、戊○○、丙○○、丁○○、甲○○未於言詞辯論期日到場
    ，亦未提出之書狀作何聲明或陳述。
四、被告辛○○於最後言詞辯論期日未到場，據其以前到場聲明及陳述則與被告庚○○同以其等自八十一年以前即已占有使用系爭土地，並就上開房屋各別繳納房屋
    稅，原告之請求尚屬無據，爰聲明求為判決駁回原告之訴及假執行之聲請。
五、本件原告主張系爭地號土地為伊所有，而被告乙○○、己○○、辛○○於八十八
    年以前即分別予以占用而各蓋有附著於門牌號碼高雄市○○區○○路二六○號房
    屋之鐵皮遮棚（被告乙○○部分）及未辦理保存登記之門牌編號同路二九四（被
    告己○○部分）、二九四之一（被告辛○○部分）號房屋各乙棟，而該二九四號
    房屋現供被告己○○、庚○○、戊○○、丙○○、丁○○
    一號房屋現並為被告甲○○
    本、土地登記謄本、
    稅課稅明細表等件在卷可稽，而上開鐵皮浪板架鋼製棚架建物係附著於新田路二
    六○號房屋牆壁之上，其下設有鐵門、熱水器等物，並以隔鄰圍牆為界（占有面
    積為十六平方公尺），另同路二九四號房屋為鐵皮浪板磚木造一層房屋，其右連
    附設有鍍鋅浪板鐵製棚架而供寄放機車營業使用（占有面積為十四平方公尺），
    同路二九四之一號房屋則為磚石棉瓦一層房屋（占有面積為二十四平方公尺），
    各該現場乃均位大立、漢神百貨商圈之商業區內乙節，並經本院會同高雄市政府
    鹽埕地政事務所人員到場勘測屬實，並製有勘驗筆錄、照片及土地複丈成果圖等
    件附卷足稽，被告乙○○、己○○、戊○○、丙○○、丁○○、甲○○未於言詞
    辯論期日到場爭執，復未提出書狀答辯以供本院斟酌，而被告庚○○、辛○○於
    此亦不爭執，自堪信原告此部分之主張為真實。今被告乙○○、己○○、辛○○
    所有上開各地上物等不動產既占有原告所有系爭土地，且其等之占有均未得原告
    之同意，而上該各建物均僅為一層磚、木造房屋或棚架，其拆除於社會經濟並無
    甚影響，上開地上物自均已因無權占有原告所有系爭土地而應予以拆除並返還予
    原告，而被告庚○○、戊○○、丙○○、丁○○及被告甲○○乃分別
    各房屋之內，其等自均亦應併由之遷出而予返還，從而本件原告依民法第七百六
    十七條規定請求被告乙○○、己○○、辛○○應各將如附圖所示Ａ、Ａ”、Ｂ、
    Ｃ、Ｃ”部分之地上物予以拆除，被告己○○、辛○○並應與被告庚○○、戊○○、丙○○、丁○○或被告甲○○各將占有之土地予以返還，依法洵無不合，自
    應予准許。
六、按「依不當得利之法則請求返還不當得利，以無法律上之原因而受利益，致他人
    受有損害為其要件，故其得請求返還之範圍，應以對方所受之利益為度，非以請
    求人所受損害若干為準，無權占有他人土地，可能獲得相當於租金之利益為社會
    通常之觀念，是被上訴人抗辯其占有系爭土地所得之利益，僅相當於法定最高限
    額租金之數額，尚屬可採」、「建築房屋之基地租金，依土地法第一百零五條準
    用同法第九十七條規定，以不超過該土地申報價額年息百分之十為限，而該條所
    謂土地價額，依土地法施行法第二十五條規定，係指法定地價而言，又法定地價
    ，依土地法第一百四十八條規定，係指土地所有權人依土地法所申報之地價，在
    平均地權條例施行區域，當係指土地所有權人於地政機關舉辦規定地價或重新規
    定地價之時，於公告申報地價期間內自行申報之地價而言，未於該期間內申報者
    ，則應以公告地價為其申報之地價」，最高法院六十一年台上字第一六九五號、
    七十五年度台上字第三七八號分別著有判例或判決。查本件被告乙○○、己○○
    、辛○○所有之上開各地上物乃無權占有原告所有系爭地號土地各十六、十四、
    二十四平方公尺，而原告所有系爭土地乃位大立、漢神百貨商圈之商業區內業如
    上述，而系爭九六○、九六一、一一九八、一一九九地號土地於八十六年七月間
    之申報地價乃各為一萬六千八百七十二元、三萬一千三百元、三萬一千九百元、
    三萬一千九百元，八十九年七月間之申報地價則各為一萬六千八百七十二元、三
    萬一千三百元、三萬三千元、三萬三千元，其公告現值則各為每平方公尺三萬五
    千八百二十四元、六萬九千元、十四萬三千元、十四萬三千元乙節，此有地價謄
    本、土地登記謄本等件在卷可稽，是被告乙○○、己○○、辛○○所各有上開地
    上物既無權占用原告所有系爭土地各如如上之面積，依社會通常之觀念，其等自
    均因此可能獲得相當於法定最高限額租金數額之租金利益自明，而本件原告乃以
    低於法定最高租金限額之公告市有出租基地租金率即土地申報地價年息百分之五
    請求，此依該地之公告現值、土地使用分區、地處狀況觀之，與現實社會經濟狀
    況相衡顯非過高，原告依系爭土地公告地價百分之五計算其相當於租金之損害自
    屬相當，則自八十八年一月起至九十三年六月止，被告乙○○、己○○、辛○○
    應給付原告之相當於租金之不當利得即各為十二萬一千八百四十七元、十二萬八
    千二百零五元、二十一萬九千七百八十三元，且原告自九十三年七月一日起得對
    被告乙○○、己○○、辛○○請求之每月相當於租金之金額即各為一千八百四十
    六元、二千三百十元、三千九百六十元（如附件一），從而本件原告依不當得利
    之法律關係請求被告乙○○、己○○、辛○○各應給付上開金額及其遲延利息，
    並應自九十三年七月一日起至交還土地之日止，按月各給付前開金額之損害金，
    依法即無不合，自應予准許。
七、本件原告陳明願供擔保聲請假執行之宣告，經核並無不合，爰酌定相當之擔保金
    額准許之。
八、據上論結：本件原告之訴為有理由，合依民事訴訟法第三百八十五條第一項、第
    七十八條、第八十五條第一項但書、第三百九十條第二項，判決如主文。
中　　　華　　　民　　　國　　 九十三　 　年　　十二　　月　　二十四　　日
                             臺灣高雄地方法院民事第五庭
                                         法      官 黃宏欽
正本係照原本作成。
如不服本判決，應於送達後廿日內，向本院提出上訴狀並表明上訴理由，如於本判決
送達前提起上訴者，應於判決送達後十日內補提上訴理由書（須附繕本）。
中　　　華　　　民　　　國　　 九十三　 　年　　十二　　月　　二十四　　日
                                         法院書記官 林麗文
